【裁判字號】    95,訴,530
【裁判日期】    951117
【裁判案由】    違反毒品危害防制條例
【裁判全文】
臺灣屏東地方法院刑事判決               95年度訴字第530號
公  訴  人  臺灣屏東地方法院檢察署檢察官
被      告  甲○○
上列被告因違反毒品危害防制條例案件，經檢察官提起公訴（94
年度毒偵字第1575號）及移送併辦（臺灣宜蘭地方法院檢察署95
年度毒偵字第696 號），被告於本院準備程序中就被訴事實為有
罪之陳述，經本院合議庭裁定由受命法官獨任依簡式審判程序審
理，判決如下：
    主  文
甲○○連續施用第一級毒品，累犯，處有期徒刑壹年，扣案沾有
第一級毒品海洛因殘渣之夾鍊袋壹只、注射針筒壹支，均沒收銷
燬之，止血帶壹條沒收；又連續施用第二級毒品，累犯，處有期
徒刑玖月，扣案沾有第二級毒品甲基安非他命殘渣之吸食器壹組
沒收銷燬之。應執行有期徒刑壹年捌月，扣案沾有第一級毒品海
洛因殘渣之夾鍊袋壹只、注射針筒壹支、沾有第二級毒品甲基安
非他命殘渣之吸食器壹組，均沒收銷燬之，止血帶壹條沒收。
    事  實
一、甲○○前於民國88年間，因施用毒品案件，經臺灣臺中地方
    法院以88年度毒聲字第4103號裁定送觀察勒戒後，認有繼續
    施用毒品傾向，再經該院以88年度毒聲字第4531號裁定令入
    強制戒治處所施以強制戒治，後因戒治成效良好，經該院以
    88年度毒聲字第6891號裁定停止強制戒治，嗣於89年7 月28
    日保護管束期滿，由臺灣臺中地方法院檢察署檢察官於89年
    8 月24日以89年度戒毒偵字第467 號為不起訴處分確定；又
    因施用毒品案件，再經臺灣臺中地方法院以90年度毒聲字第
    4523號裁定令入強制戒治處所施以戒治，嗣於91年9 月6 日
    執行完畢，刑罰部分，則經臺灣臺中地方法院90年度訴字第
    2929號判處應執行有期徒刑1 年確定，甫於92年8 月29日縮
    短刑期執行完畢。詎其仍未戒除毒癮，竟又於強制戒治執行
    完畢5 年內，基於施用第一級毒品海洛因、第二級毒品甲基
    安非他命之概括犯意，自94年9 月初某日起，至95年6 月26
    日前4 、5 日某時止（施用時間業經檢察官當庭更正事實）
    ，分別在其位於新竹縣湖口鄉○○街3 巷1-1 號、宜蘭縣大
    同鄉志行巷9 號租屋處等地，以將毒品海洛因稀釋後注入針
    筒，再注射血管（並以止血帶綁紮手臂使血管浮現易於注射
    ）之方式，平均每2 、3 日施用1 次；另以將毒品甲基安非
    他命置於吸食器內，下方點火加熱燒烤，再以口鼻吸食蒸發
    氣體之方式，連續施用第二級甲基安非他命多次，平均每2
    、3 星期施用1 次。嗣分別為警查獲：
  1.94年9 月10日15時30分許，在不詳友人位於桃園縣龍潭鄉○
    ○路294 巷60號為警查獲，並扣得其所有且供施用毒品海洛
    因所用之注射針筒1 支（沾有毒品海洛因殘渣）、止血帶1
    條（驗無毒品反應）。
  2.94年10月20日23時20分許，在新竹縣湖口鎮吉安村3 巷1 之
    1 號為警查獲，並扣得其所有，且分別供施用毒品海洛因、
    甲基安非他命所用而沾有海洛因殘渣之夾鍊袋1 只、沾有甲
    基安非他命殘渣之吸食器1 組。
  3.95年6 月26日15時許，其搭乘男友乙○○（由檢察官另案偵
    辦）所駕駛車牌號碼DB- 8683號自用小客車，行經宜蘭縣羅
    東鎮○○路○路口為警查獲。
二、案經桃園縣政府警察局平鎮分局報告臺灣桃園地方法院檢察
    署檢察官、臺灣新竹地方法院檢察署檢察官呈請臺灣高等法
    院檢察署令轉臺灣屏東地方法院檢察署檢察官偵查起訴，及
    宜蘭縣警察局羅東分局報告臺灣宜蘭地方法院檢察署檢察官
    移送本院併辦。
    理  由
一、本件被告甲○○所犯係死刑、無期徒刑、最輕本刑為3 年以
    上有期徒刑以外之罪，其於本院準備程序中就被訴事實為有
    罪之陳述，經本院合議庭裁定由受命法官獨任依簡式審判程
    序，先予敘明。
二、上揭事實，訊據被告於本院審理中坦承不諱，而被告先後3
    次為警查獲，經採尿送鑑定結果，其3 次尿液均呈嗎啡陽性
    反應、第2 次尿液亦呈甲基安非他命陽性反應，各有臺灣尖
    端先進生技醫藥股份有限公司濫用藥物檢驗報告2 紙、慈濟
    大學濫用藥物檢驗報告各1 紙在卷可稽。至被告第1 次、第
    3 次為警查獲所採之尿液，經確認檢驗結果，雖經鑑定機關
    判定為陰性反應，惟依濫用藥物尿液檢驗作業準則第18條至
    20 條 規定，尿液初步檢驗結果在閾值以上或有疑義之尿液
    檢體，應再以氣相層析質譜分析方法進行確認檢驗。而毒品
    甲基安非他命之確認檢驗結果，須在閾值500 ng/mL 以上（
    且安非他命需在200 ng/mL 以上）者，始得判定為陽性，經
    確認檢驗結果低於前條閾值者，則應判定為陰性，惟司法案
    件之濫用藥物尿液，必要時得採用最低可定量濃度為閾值，
    不受上述規定限制。故可知尿液檢驗報告所載陰性或陽性之
    判定，尚受檢驗機關所設定閾值標準之影響，查被告於警詢
    、偵查及本院審理中始終自白其確有連續施用毒品甲基安非
    他命之事實，且供稱：平均每2 、3 星期施用1 次等語在卷
    （見本院第116 頁反面），足見其施用頻率尚非甚高，復依
    上述檢驗報告所示，被告第1 次、第3 次所採尿液中所含甲
    基安非他命濃度各有2136、711 ng／ml（見本院卷第28頁、
    羅東分局警卷第11頁），均超過最低可定量濃度（即儀器可
    確認檢測物並定量檢測物之最低濃度），應可確認其尿液中
    確有嗎啡成分存在，此與偽陽性或偽陰性無關（參照卷附法
    務部法醫研究所94年12月13日法醫毒字第0940005272號函、
    行政院衛生署管制藥品管理局94年12月20日管檢字第094001
    3656號函），況人體經施用毒品後尿液中所含毒品代謝物之
    濃度，尚因人體新陳代謝、施用劑量及施用期間之不同而有
    濃度高低之差異，是被告上開自白，應可採信。此外，復有
    被告所有且供施用毒品海洛因所用之注射針筒1 支、止血帶
    1 條、夾鍊袋1 只及供施用毒品甲基安非他命所用之吸食器
    1 組扣案可佐。又上開扣案物品經送請專業機構鑑定結果，
    除止血帶1 條，驗無毒品反應外，其餘注射針筒1 支、夾鍊
    袋1 只均呈毒品海洛因陽性反應、吸食器1 組則呈甲基安非
    他命陽性反應，顯係分別沾有毒品海洛因、甲基安非他命殘
    渣乙情，亦有高雄醫學大學附設中和紀念醫院檢驗報告4 份
    附卷可參。被告前於88年間，因施用毒品案件，經臺灣臺中
    地方法院以88年度毒聲字第4103號裁定送觀察勒戒後，認有
    繼續施用毒品傾向，再經該院以88年度毒聲字第4531號裁定
    令入強制戒治處所施以強制戒治，後因戒治成效良好，經該
    院以88年度毒聲字第6891號裁定停止強制戒治，嗣於89年7
    月28日保護管束期滿，由臺灣臺中地方法院檢察署檢察官於
    89 年8月24日以89年度戒毒偵字第467 號為不起訴處分確定
    ；又因施用毒品案件，再經臺灣臺中地方法院以90年度毒聲
    字第4523號裁定令入強制戒治處所施以戒治，嗣於91年9 月
    6 日執行完畢，刑罰部分，則經臺灣臺中地方法院90年度訴
    字第2929號判處應執行有期徒刑1 年確定，有卷附臺灣屏東
    地方法院檢察署刑案資料查註紀錄表、同署全國施用毒品案
    件紀錄表、臺灣高等法院被告前案紀錄表在卷可考，是本件
    被告所為施用第一級、第二級毒品犯行，自應依法論科。
三、論罪科刑：
  (一)新舊法比較：
  (甲)按行為後法律有變更者，適用行為時之法律。但行為後之法
    律有利於行為人者，適用最有利於行為人之法律，刑法第2
    條第1 項定有明文，茲因被告行為後，刑法於94年2 月2 日
    經總統公布修正，並於95年7 月1 日施行，又關於量刑前之
    決定應適用法律階段，須綜合罪刑有關之共犯、未遂犯、想
    像競合犯、牽連犯、連續犯、結合犯，以及累犯加重、自首
    減輕暨其他法定加減原因（如身分加減）等一切情形，綜其
    全部罪刑之結果而為比較後，始得依刑法第2 條第1 項之規
    定，決定應適用之構成要件、加重減輕事由等相關新舊法律
    ，再依所決定適用之新舊法，依法量刑（最高法院24年度刑
    庭總會決議(二)、95年第8 次刑庭會議決議參照）。易言之，
    在量刑之前，即須先就構成要件、加重減輕事由等罪刑有關
    之相關規定，比較新舊法之規定後，決定應適用新法或舊法
    ，本件與罪刑有關之刑法第56條、第47條等規定業經修正，
    茲詳述如下：
  1.刑法修正後，關於第56條連續犯規定已刪除，此刪除雖非犯
    罪構成要件之變更，但顯已影響行為人刑罰之法律效果，自
    屬法律有變更。茲因被告先後多次施用第一級、第二級毒品
    之犯行，依修正前刑法第56條規定各僅論以1 罪，然依修正
    後法律規定，均應論以數罪，經比較新、舊法結果，認係修
    正前之刑法第56條規定較有利被告。
  2.次就累犯之適用問題，被告於有期徒刑執行完畢5 年內故意
    再犯本件有期徒刑以上之2 罪（前科部分詳後述），且關於
    刑法第47條累犯之規定，不論依修正前之刑法第47條，或修
    正後之刑法第47條第1 項之規定，均構成累犯，對被告而言
    修正後刑法規定並無較有利之情形。
  3.故經本院綜合比較結果，認均以修正前之刑法法律規定較有
    利於被告，故本件關於罪刑部分應一體適用修正前刑法規定
    論處。
  (乙)另關於易科罰金或易服勞役等易刑處分及數罪併罰等規定，
    既係於量刑後始應決定之事項，則自無從與量刑前所應適用
    之法律一併綜合比較。故此時縱有分別依新舊法而為適用之
    情形，亦無不當或不法（最高法院95年台上字第5210號判決
    ，乃就數罪併罰與罪刑部分割裂適用新舊法，可資參酌）。
    本件關於數罪併罰定執行刑部分，修正前刑法第51條第5 款
    規定「數罪併罰，宣告多數有期徒刑者，於各刑中之最長期
    以上，各刑合併之刑期以下，定其刑期。但不得逾20年。」
    ，修正後則為「宣告多數有期徒刑者，於各刑中之最長期以
    上，各刑合併之刑期以下，定其刑期。但不得逾30年」，故
    經比較新舊法結果，修正後規定顯較不利於被告，本件仍應
    適用修正前刑法第51條第5 款規定其應執行之刑。
  (二)按海洛因、甲基安非他命分別係毒品危害防制條例所定之第
    一級毒品、第二級毒品，均不得非法施用，是核被告所為，
    係犯毒品危害防制條例第10條第1 項、第2 項之施用第一級
    毒品、施用第二級毒品罪。被告為施用毒品海洛因、甲基安
    非他命而分別持有毒品之低度行為，已為其施用之高度行為
    所吸收，不另論罪。被告多次施用毒品海洛因、甲基安非他
    命犯行，時間緊接，方法相同，觸犯構成要件相同之罪，顯
    係基於概括犯意反覆為之，為連續犯，各應依刑法第56條規
    定論以1 罪，並加重其刑。被告於本院審理中自白其連續施
    用毒品期間迄至95年6 月26日前4 、5 日止、及於事實3.部
    分為警查獲等事實，均未經起訴，然與起訴部分具有連續犯
    之裁判上一罪關係，且經檢察官移送併辦，復於本院審理中
    當庭更正事實，本院自應併予審理。被告前因施用毒品案件
    ，經臺灣臺中地方法院90年度訴字第2929號判處應執行有期
    徒刑1 年確定，甫於92年8 月29日縮短刑期執行完畢，有臺
    灣屏東地方法院檢察署刑案資料查註紀錄表、臺灣高等法院
    被告前案紀錄表在卷可考，其於有期徒刑執行完畢5 年內再
    犯本件有期徒刑以上之2 罪，均屬累犯，各應依修正前刑法
    第47條規定加重其刑，並均遞予加重之。爰審酌被告前有麻
    藥、偽造文書、毒品等多項前科，且歷經戒斷毒品之保安處
    分程序（參見前揭紀錄表），屢遭查獲後仍未徹底戒絕毒癮
    ，顯見其意志不堅，亦無悔改之決心，有違政府制定毒品危
    害防制條例之立法美意及犯後之態度等一切情狀，分別量處
    如主文所示之刑，並定其應執行之刑。扣案沾有沾有第一級
    毒品海洛因殘渣之夾鍊袋1 只、注射針筒1 支、沾有第二級
    毒品甲基安非他命殘渣之吸食器1 組，因與所殘留之毒品殘
    渣無法析離，均應整體視為毒品，依毒品危害防制條例第18
    條第1 項前段之規定，併予宣告沒收銷燬之。其餘扣案之止
    血帶1 條，業據被告自承：為注射毒品海洛因時綁紮手臂使
    血管浮現易於注射等語在卷，爰從屬主刑之法律適用，依修
    正前刑法第38條第1 項第2 款規定，併予宣告沒收。
據上論斷，應依刑事訴訟法第273 條之1 第1 項、第299 條第1
項前段，毒品危害防制條例第10條第1 項、第2 項、第18條第1
項前段，刑法第2 條第1 項前段、第11條、修正前刑法第56條、
第47條、第51條第5 款、第38條第1 項第2 款，判決如主文。
本案經檢察官靳隆坤到庭執行職務。
中    華    民     國   95     年   11     月   17    日
                          刑事第四庭  法  官  劉敏芳
以上正本證明與原本無異。
如不服本判決應於收受本判決送達後十日內向本院提出上訴書狀
，其未敘述上訴理由者，並得於提起上訴後十日內向本院補提理
由書狀（均須按他造當事人之人數附繕本）「切勿逕送上級法院
」
中    華    民     國   95     年   11     月   17    日
                                      書記官  許倬維
附錄本案論罪法條：
毒品危害防制條例第10條
施用第一級毒品者，處 6 月以上 5 年以下有期徒刑。
施用第二級毒品者，處 3 年以下有期徒刑。


司法院資訊處製作；財團法人民間司法改革基金會備份。
